【裁判字號】    89,訴,2635
【裁判日期】    901115
【裁判案由】    強盜
【裁判全文】
臺灣高雄地方法院刑事判決                        八十九年度訴字第二六三五號
    公  訴  人  臺灣高雄地方法院檢察署檢察官
    被      告  己○○
    指定辯護人  本院公設辯護人  彭詩雯  丙○○
右列被告因強盜案件，經檢察官提起公訴（八十九年度偵字第一五四七一號），本院
判決如左：
    主  文
己○○收受贓物，處有期徒刑伍月，如易科罰金，以佰元折算壹日。
    事  實
一、緣丁○○（為現役軍人，另案經國防部南部地方軍事法院判處有期徒刑三年六月
    ）於民國八十九年五月十三日零時三十分許，駕駛機車行經高雄縣林園鄉○○路
    與田厝路之紅綠燈路口時，撞擊乙○○所駕駛之自用小客車後方，發生車禍事故
    。詎丁○○竟藉此事故，於乙○○下車察看時，攔下乙○○，並立即以電話邀集
    己○○、戊○○（綽號「西仔」或以台語發音稱「細仔」）、甲○○等三人到場
    ，己○○接獲電話後，立即駕駛機車搭載戊○○前來。丁○○隨即將乙○○帶到
    附近暗處，以拳頭毆打乙○○之頭部、腹部，丁○○，並向乙○○佯稱「伊為通
    緝犯，家裡有槍，如不將財物交出，要拿槍來打死他」等語，以此強暴、脅迫之
    方法，致使乙○○不敢抗拒，而自其口袋中交出其身上之現金新台幣（以下同）
    六千餘元及隨身攜帶之行動電話（摩托羅拉牌Ｖ３６８８）一支，丁○○並利用
    乙○○已不敢抗拒之狀態，自乙○○駕駛之自用小客車內強行取走咖啡色的行李
    袋（內有乙○○所有之ＮＯＫＩＡ五一三０型式手機外殼五個、三二一０型式手
    機外殼四個、摩托羅拉牌ＣＤ９２８型之行動電話一支）。己○○明知前開行李
    袋內之手機外殼九個，摩托羅拉牌ＣＤ９２８型之行動電話一支，係丁○○因犯
    強盜罪而取得之贓物，竟仍予收受，供己使用。嗣因丁○○將所強盜得之贓物（
    即摩托羅拉牌之Ｖ３６８８行動電話一支）出售予不知情之王清賢（經檢察官另
    案為不起訴處分）後，為警循線查獲後，為警再於八十九年七月九日當場在己○○身上查獲前開摩托羅拉牌ＣＤ９２８型之行動電話一支。
二、案經高雄市政府警察局左營分局移送臺灣高雄地方法院檢察署檢察官偵查起訴。
    理  由
一、訊之被告己○○固坦承於前開時、地，因訴外人丁○○與被害人乙○○發生車禍
    而趕至現場，見丁○○出手毆打乙○○，及取走乙○○身上新台幣（以下同）四
    千元及行動電話一支，再從乙○○駕駛之自用小客車內取走咖啡色的行李袋，並
    取走行李袋內乙○○所有之ＮＯＫＩＡ五一三０型式手機外殼五個、三二一０型
    式手機外殼四個、摩托羅拉牌ＣＤ９２８型之行動電話一支後，並自丁○○處收
    受該九個手機機殼及ＣＤ９２８之行動電話一支等情不諱，惟矢口否認有贓物之
    認識，辯稱：我到現場時，見到丁○○與乙○○拉扯，並毆打乙○○，我就將渠
    等拉開，說只是車禍，不要打人，咖啡色行李袋是丁○○叫我把機車置物箱蓋打
    開，將上開物品放入機車置物箱內，丁○○說這是人家賠償他的，他問有沒有需
    要，我說手機很爛，他就交給我，我以為是乙○○賠償丁○○的物品云云。
二、經查，丁○○於八十九年五月十三日零時三十分許，駕駛機車行經高雄縣林園鄉
    ○○路與田厝路之紅綠燈路口時，撞擊乙○○所駕駛之自用小客車後方，發生車
    禍事故，藉此事故，於乙○○下車察看時，攔下乙○○，並立即以電話邀集被告
    己○○、戊○○、甲○○等三人到場，丁○○自行將乙○○帶至路口旁汽車保養
    廠前之空地，以拳頭毆打乙○○之頭部、腹部，向乙○○佯稱「伊為通緝犯，家
    裡有槍，如不將財物交出，要拿槍來打死他」等語，致使乙○○不敢抗拒，而自
    其口袋中交出其身上之現金新台幣六千餘元及隨身攜帶之行動電話（摩托羅拉牌
    Ｖ３６８８）一支，再趁乙○○已陷於不敢抵抗之狀態，從乙○○之自用小客車
    內強行取走咖啡色的行李袋（內有乙○○所有之ＮＯＫＩＡ五一三０型式手機外
    殼五個、三二一０型式手機外殼四個、摩托羅拉牌ＣＤ９２８型之行動電話一支
    ），並將該九個機殼及ＣＤ９２８之行動電話一支交由被告己○○收受等情，業
    據被害人乙○○分別於警訊及本院審理中指訴明確，並經證人丁○○於本院審理
    中及國防部南部地方軍事法院偵、審程序中陳明，丁○○並因此強盜犯行，經國
    防部南部地方軍事法院於九十年二月八日以九十年和判字第○四六號依刑法第三
    百二十八條第一項之強盜罪判處有期徒刑三年六月，有該強盜案卷影本附卷可稽
    ，是前開行動電話機殼九個及行動電話一支係丁○○犯強盜罪所取得之物，係屬
    贓物無訛。被告己○○雖以前揭情詞置辯，然查，前開手機機殼九個及行動電話
    一支，係丁○○向乙○○強取其身上現金及行動電話後，再向乙○○索取，乙○○因畏懼再遭丁○○毆打，遂不得不任由丁○○取走該咖啡色之行李袋內之機殼
    及行動電話，而丁○○並未向被告己○○表示係乙○○交付作為賠償之物等情，
    亦據被害人乙○○於本院審理中陳述明確（本院九十年二月二日、九十年三月二
    十一日訊問筆錄），被告己○○在場目睹丁○○毆打乙○○致使不能抗拒而取走
    其所有之前開物品，則被告己○○對丁○○所取得之物，有贓物之認識甚明，被
    告己○○竟仍予收受，其贓物之認識甚明。此外，復有贓物認領保管收據一紙及
    照片二張附於警卷（十七頁、十八頁）可資佐證，事證明確，被告己○○收受贓
    物之犯行洵堪認定。
三、被告己○○收受丁○○犯強盜罪所得之行動電話機殼九個及行動電話一支等物，
    核其所為係犯刑法第三百四十九條第一項之收受贓物罪。公訴意旨另以：丁○○
    於八十九年五月十三日零時三十分許，駕駛機車行經高雄縣林園鄉○○路與田厝
    路之紅綠燈路口時，撞擊乙○○所駕駛之自用小客車後方，發生車禍事故，並藉
    此事故，於乙○○下車察看時，攔下乙○○，並立即以電話邀集被告己○○及綽
    號「賓仔」、「西仔」（即戊○○）、「金童」（即甲○○）、「小的」等姓名
    年籍不詳之成年男子（共六名）到場，被告己○○接獲電話後，立即駕駛機車載
    綽號「小的」之不詳姓名男子前來，被告己○○、丁○○及前開綽號「賓仔」、
    「金童」、「小的」等姓名年籍不詳之男子，乃基於強盜犯意之聯絡，並意圖為
    自己不法之所有，先由「賓仔」及丁○○將乙○○帶到附近暗處，隨即由丁○○
    及「賓仔」毆打乙○○之頭部、腹部，丁○○並向乙○○佯稱「伊為通緝犯，家
    裡有槍，如不將財物交出，要拿槍來打死他」等語，「賓仔」則在手上持有機車
    大鎖以作勢兇狠狀，渠等即以此脅迫之方法，致使乙○○不敢抗拒，而自其口袋
    中交出其身上之現金新台幣六千餘元及隨身攜帶之行動電話（摩托羅拉牌Ｖ３６
    ８８）一支，被告己○○並即利用此乙○○已不敢抗拒之狀態，自乙○○之汽車
    內之咖啡色的行李袋，強行取走乙○○所有之ＮＯＫＩＡ五一三０型式手機外殼
    五個、三二一０型式手機外殼四個、摩托羅拉牌ＣＤ９２８型之行動電話一支。
    渠等得手後，先恐嚇乙○○不得報警後，隨即駕駛機車呼嘯離開。嗣因丁○○將
    所強盜得之贓物（即摩托羅拉牌之Ｖ３６８８行動電話一支）出售予不知情之王
    清賢（經檢察官另案為不起訴處分）後，為警循線查獲後，為警再於八十九年七
    月九日當場在被告己○○身上查獲前開摩托羅拉牌ＣＤ９２８型之行動電話一支
    。因認被告涉犯刑法第三百二十八條第一項之強盜罪嫌。惟按犯罪事實應依證據
    認定之，無證據不得推定其犯罪事實；不能證明被告犯罪者，應諭知無罪之判決
    ，刑事訴訟法第一百五十四條、第三百零一條第一項分別定有明文。又所謂認定
    犯罪事實之證據，係指足以認定被告確有犯罪行為之積極證據而言，如未發現相
    當證據，或證據不足以證明，自不能以推測或擬制之方法，以為裁判基礎。且告
    訴人之告訴，係以使被告受刑事訴追為目的，是其陳述是否與事實相符，仍應調
    查其他事實以資審認，始得為不利被告之認定。又認定不利於被告之事實，需依
    積極證據，茍積極證據不足為不利於被告事實之認定時，即應為有利於被告之認
    定，更不必有何有利之證據。而刑事訴訟上證明之資料，無論其為直接證據或間
    接證據，均須達於通常一般人均不致於有所懷疑，而得確信其為真實之程度，始
    得據為有罪之認定，若其關於被告是否犯罪之證明未能達此程度，而有合理性懷
    疑之存在，致使無從形成有罪之確信，根據「罪證有疑，利於被告」之證據法則
    ，即不得遽為不利被告之認定，其以情況證據（即間接證據）斷罪時，尤須基於
    該證據在直接關係上所可證明之他項情況事實，本乎推理作用足以確證被告有罪
    ，方為合法，不得徒憑主觀上之推想，將一般經驗上有利被告之其他合理情況逕
    予排除，此觀諸最高法院七十六年台上字第四九八六號、三十二年度上字六七號
    判例意旨亦甚明顯。公訴人認被告己○○涉犯強盜犯行，無非係以證人丁○○、
    被害人乙○○之陳述、及自己○○處起出之行動電話一支、照片一張附於警卷等
    ，資為論罪之依據。訊之被告己○○固坦承於前開時、地，目睹丁○○出手毆打
    乙○○，取走乙○○身上新台幣（以下同）四千元及行動電話一支，並強行自乙○○汽車內取走咖啡色之行李袋，取走乙○○所有之ＮＯＫＩＡ五一三０型式手
    機外殼五個、三二一０型式手機外殼四個、摩托羅拉牌ＣＤ９２８型之行動電話
    一支後，將該九個機殼及ＣＤ９２８之行動電話交付被告己○○等情不諱，惟堅
    決否認有何強盜之犯行，辯稱：我到現場時，見到丁○○與乙○○拉址，並毆打
    乙○○，我就將渠等拉開，說只是車禍，不要打人，咖啡色行李袋是丁○○拿給
    我，叫我把機車置物箱蓋打開，就將上開機殼及行動電話放入機車置物箱內，並
    表示這是乙○○賠償他的等語。經查，丁○○與乙○○於右揭時地發生車禍後，
    被告己○○及戊○○、甲○○等三人雖立即趕至現場，然僅有丁○○一人出手毆
    打乙○○，丁○○將乙○○帶到路口旁汽車保養廠的空地，以拳頭毆打乙○○頭
    部四、五拳，並向乙○○表示：他剛被關出來，今天就是要拗你，信不信待會兒
    你的車會被打爛等語，並恐嚇乙○○不得報警，而被告己○○及其餘二人均在旁
    邊看，沒有動手，現場包括乙○○在內共有五人，被告己○○到現場時見黃、許
    二人在拉扯，丁○○正在毆打乙○○時，並將他們拉開，表示車禍處理好即可，
    不要打架，被告己○○亦未恐嚇乙○○，嗣後亦係丁○○自乙○○所有小客車上
    強行取走咖啡色之行李袋，並強行取走乙○○所有之ＮＯＫＩＡ五一三０型式手
    機外殼五個、三二一０型式手機外殼四個、摩托羅拉牌ＣＤ９２８型之行動電話
    一支等事實，迭據被害人乙○○於本院審理中陳述明確（本院九十年二月二日、
    九十年三月二十一日訊問筆錄及審判筆錄），並據證人甲○○於本院訊問時結證
    明確（本院九十年五月二十五日訊問筆錄）。被告己○○固於前揭時、地在車禍
    現場，惟案發當時，係丁○○一人將乙○○帶到路口旁汽車保養廠空地，毆打乙○○，被告己○○既未出手毆打乙○○，亦未出言恐嚇乙○○，且於丁○○出手
    毆打乙○○之際，將二人拉開，並勸諭丁○○不要打人，車禍處理好即可，綜上
    各情以觀，被告己○○主觀上並無為自己不法所有之意圖，客觀上亦未以強暴之
    方法致使不能抗拒而取被害人乙○○之物，而就丁○○所為之強盜犯行，亦難認
    有犯意之聯絡及行為之分擔，即與刑法第三百二十八條第一項強盜罪之構成要件
    不符，不能以該罪相繩，被告己○○事後收受上開機殼九個及行動電話一支之犯
    行，係犯刑法第三百四十九條第一項之收受贓物罪，已如前述，公訴意旨認被告
    己○○係犯刑法法第三百二十八條第一項之強盜罪，尚有未洽，惟起訴之社會基
    本事實同一，且公訴人亦於起訴書犯罪事實欄亦論及被告己○○收受手機機殼及
    行動電話之犯行，是起訴法條應予變更。爰審酌被告己○○明知前開手機機殼九
    個及行動電話一支係丁○○強盜而取得之贓物，竟仍予收受，惡性非輕，事後雖
    否認犯行，惟亦深表悔意，犯後態度尚佳等一切情狀量處如主文所示之刑，併諭
    知易科罰金之折算標準。又被告等於行為後，刑法第四十一條業於九十年一月十
    日經公布修正為第四十一條第一項，並於同年月十二日生效，其規定為：「犯最
    重本刑為五年以下有期徒刑之罪，而受六個月以下有期徒刑或拘役之宣告，因身
    體、教育、職業或家庭之關係，執行顯有困難者，得以一元以上三元以下折算一
    日，易科罰金。但確因不執行所宣告之刑難收矯正之效，或難以維持法秩序者不
    在此限」，比較新舊法，修正後之現行刑法第四十一條第一項後段但書「但確因
    不執行所宣告之刑難收矯正之效，或難以維持法秩序者，不在此限」之規定，對
    於被告等較為不利，依刑法第二條第一項但書規定，自應適用修正前刑法第四十
    一條之規定予以諭知易科罰金之折算標準，併此敘明。
據上論斷，應依刑事訴訟法第二百九十九條第一項前段、第三百條，刑法第二條第一
項但書、第三百四十九條第一項、修正前刑法第四十一條，罰金罰鍰提高標準條例第
一條前段、第二條，判決如主文。
本案經檢察官陳宗吟到庭執行職務。
中      華      民      國    九十      年     十一     月     十五     日
                                    臺灣高雄地方法院刑事庭
                                        法  官    涂裕洪
右正本證明與原本無異。
如不服本判決，應於判決送達後十日內，向本院提出上訴狀。
                                        書記官    賴佳慧
中    華    民    國      九十      年      十一      月      十九      日
附錄本案論罪科刑法條：
刑法第三百四十九條第一項：
  收受贓物者，處三年以下有期徒刑、拘役或五百元以下罰金。


司法院資訊處製作；財團法人民間司法改革基金會備份。
